【裁判字號】    89,易,758
【裁判日期】    900411
【裁判案由】    竊盜等
【裁判全文】
臺灣嘉義地方法院刑事判決                          八十九年度易字第七五八號
    公  訴  人  臺灣嘉義地方法院檢察署檢察官
    被      告  丙○○
                甲○○
    右  一  人
    選任辯護人  蔡碧仲律師
                汪玉蓮
                吳碧娟
右列被告因竊盜案件，經檢察官提起公訴（八十九年度偵字第四二四○號），本院判
決如左：
    主  文
丙○○竊，處有期徒刑肆月，如易科罰金，以參佰元折算壹日；又無故侵入他人附
連圍繞之土地，處拘役肆拾日，如易科罰金，以參佰元折算壹日；又未指定犯人，而
向該管公務員誣告犯罪，處拘役肆拾日，如易科罰金，以參佰元折算壹日；應執行有
期徒刑肆月、拘役柒拾日，如易科罰金，均以參佰元折算壹日。
甲○○無罪。
    事  實
一、丙○○意圖為自己不法之所有，於民國八十九年四月二十八日晚上十一時許，前
    往嘉義市○○路○段五八０巷一六九號旁工地，竊取乙○○所有之電鑽一組、砂
    輪機一台、電動鑽一組、活動板手四支、大鐵鎚三支及小鐵鎚二支，得手後變賣
    圖利。又於八十九年六月二十一日晚上十時許，騎乘其所有車號ＭＡＹ─八七二
    號機車，無故翻越圍牆侵入乙○○所有位於嘉義市東區荖藤里後厝仔二號獨棟樓
    房之庭院，正欲竊取庭院內之工具時，為黃某發覺逃逸而未竊得財物，且遺留上
    開機車一輛於現場，丙○○為逃避追查，竟於翌日即二十二日凌晨一時五十五分
    許，向嘉義市警察局第一分局北鎮派出所警員謊報該機車遺失，嗣經警循線於同
    年六月二十三日查獲丙○○，並扣得乙○○所有之鐵鎚一支。
二、案經乙○○訴由嘉義市警察局第二分局報請台灣嘉義地方法院檢察署檢察官偵查
    起訴。
    理  由
壹、有罪部分：
一、訊據被告丙○○就右揭竊盜犯行坦承不諱，惟矢口否認有未指定犯人之誣告犯行
    ，辯稱：其不知該部機車為警員牽走，始另向警局報案遺失云云。經查，右揭犯
    罪事實，業據被告丙○○於警訊、偵查及本院審理時供述詳盡，核與被害人乙○○於警訊中及本院審理時指訴之情節相符，復有被害報告書、保管單、保管書及
    車輛協尋電腦輸入單各一份及照片一幀附於警卷可稽，暨被害人乙○○所有之鐵
    鎚一支扣案可資佐證；被告丙○○明知其所有之上開機車，遺留於犯案現場，卻
    於行竊未果遭屋主發現逃逸後四小時內，即向警局謊報機車遺失，其若非畏罪，
    擔心遭警方追查，本可返回作案現場，將該部機車牽走，是其上開所辯，無非逃
    避卸責之語，不足採信，被告丙○○犯行，均堪予認定。
二、按刑法上之未遂犯，必須已著手於犯罪行為之實行而未遂，始能成立，此在刑法
    第二十五條第一項規定甚明。同法第三百二十一條之竊盜罪為第第三百二十條之
    加重條文，係以竊取他人之物為其犯罪行為之實施，至該條第一項所列各款情形
    ，不過為犯竊盜罪之加重條件，如僅著手於該項加重條件之行為，而未著手搜取
    財物，仍不能以本條之竊盜未遂論（最高法院二十七年滬上字第五四號判例及台
    灣高等法院暨所屬法院八十一年法律座談會提案刑事類第四十一號結論可供參照
    ）。查本案被告丙○○於八十九年六月二十一日晚上十時許，無故翻越圍牆侵入
    乙○○所有位於嘉義市東區荖藤里後厝仔二號獨棟樓房之庭院，正欲竊取庭院內
    之工具時，為黃某發覺逃逸而未竊得財物之犯罪事實，業據被告丙○○坦承無訛
    ，已如前述，其上開所為，雖與刑法第三百二十一條第一項第一款「於夜間侵入
    住宅」之加重條件相符，然其於物色欲行竊之工具時，即被屋主發現而逃逸，尚
    未達竊盜犯行之著手階段，依上開說明，仍不能以加重竊盜未遂論；則被告丙○○此部分犯行，應係成立同法第三百零六條第一項之無故侵入他人附連圍繞之土
    地罪（被害人乙○○已於警訊時，表明要對被告丙○○提出告訴，見警卷第七頁
    背面，雖嗣於本院審理時，具狀表示要撤回告訴，然其撤回內容僅載明及於被告
    丙○○於八十九年四月二十八日之竊盜犯行，並未包括本次無故侵入他人附連圍
    繞土地之罪行，併予敘明），公訴人認被告丙○○無故翻越圍牆侵入乙○○所有
    獨棟樓房之庭院，於欲竊取庭院內之工具時，為黃某發覺即逃逸之行為，與前開
    竊取乙○○置放於工地之工具犯行，係同基於竊盜之概括犯意，為連續犯，應論
    以一罪，惟被告丙○○僅著手於加重條件之行為，尚未著手搜取財物，仍不能以
    加重竊盜未遂論，已如前述，公訴人認其此部分罪行應與前開竊盜犯行，成立連
    續犯而論以一罪，容有未洽，起訴之法條應予變更。
三、核被告丙○○所為，係犯刑法第三百二十條第一項之竊盜罪、同法第三百零六條
    第一項之無故侵入他人附連圍繞之土地罪，及同法第一百七十一條第一項之未指
    定犯人之誣告罪，其所犯上開三罪，罪名不同，顯係另行起意，應分論併罰；被
    告丙○○於侵入乙○○所有獨棟樓房之庭院，正欲竊取庭院內之工具時，為黃某
    發覺逃逸而未竊得財物，其因遺留上開機車一輛於現場，為恐警方循線追查，始
    另行起意，旋於四小時內向警員謊報該機車遺失，則公訴人認被告丙○○上開所
    犯無故侵入他人附連圍繞之土地（已變更法條，詳前段所述）與未指定犯人之誣
    告二罪間，有方法、結果之牽連關係，顯與常情相悖，併予敘明。爰審酌被告丙○○犯罪之動機、目的、手段、品行，已與被害人乙○○達成和解，賠償被害人
    新台幣三萬元，有嘉義縣民雄鄉調解委員會調解筆錄及刑事撤回告訴狀影本各一
    紙附卷可稽，及犯罪所生危害等一切情狀，分別量處如主文所示之刑，並定其應
    執行之刑及諭知易科罰金之折算標準。另被告丙○○犯罪後，刑法第四十一條業
    經修正公布，並於九十年一月十二日生效，被告所犯之竊盜罪於修正後已得易科
    罰金，經比較結果，以修正後之新法有利於被告，依刑法第二條第一項前段之規
    定，應適用新法，爰依修正後刑法第四十一條第一項前段之規定，諭知該部分易
    科罰金之折算標準。
貳、無罪部分：
一、本件公訴意旨另略以：被告甲○○明知同案被告丙○○於八十九年四月二十九日
    下午某時許，交付其收受之電鑽一組、砂輪機一台、電動鑽一組、活動板手四支
    、大鐵鎚三支及小鐵鎚二支係竊盜所得之贓物，仍予以收受變賣圖利，因認被告
    甲○○涉犯刑法第三百四十九條第一項之收受贓物罪嫌云云。
二、按犯罪事實應依證據認定之，無證據不得推定其犯罪事實。又不能證明被告犯罪
    者，應諭知無罪之判決，刑事訴訟法第一百五十四條、第三百零一條第一項分別
    定有明文。又事實之認定，應憑證據，如未能發現相當證據，或證據不足以證明
    ，自不能以推測或擬制之方法，為裁判基礎（最高法院四十年臺上字第八六號判
    例參照）。又認定犯罪事實應依證據，為刑事訴訟法所明定，故被告否認犯罪事
    實所持之辯解，縱屬不能成立，仍非有積極證據足以證明其犯罪行為，不能遽為
    有罪之認定（最高法院三十年上字第一八三一號判例參酌）。
三、公訴人認被告甲○○涉犯收受贓物罪，係以同案被告丙○○於警訊、偵查及本院
    審理時之供訴為主要論據，惟訊據被告甲○○堅決否認有收受贓物之行為，並辯
    稱：其與丙○○雖認識三、四年之久，但已逾一年未聯絡，八十九年四月二十九
    日當天其仍在伯父陳福連所設立位於在台北縣樹林市之晟暉針織有限公司上班，
    並未回嘉義等語，並提出在職證明書、晟暉針織有限公司設立登記事項卡、勞工
    保險加保申報表、勞工保險卡、投保單位保險對象異動暨減免清冊影本各一份為
    憑；且證人陳出南即被告堂兄到庭證稱：八十九年四月二十九星期六當天，被告
    甲○○實在父親經營之晟暉針織有限公司上班，公司星期六不休息，被告甲○○
    上班時間從早上八點至晚上八點等語，另證人張秀麗亦到庭結證稱：「八十九年
    四月二十九日被告甲○○有在晟輝公司工作，那個星期我們都作早班，被告作十
    二小時我作八小時，我那個星期都有見到被告，因為被告當時是上班第一個星期
    我都有看到他。」等語；公訴人僅憑同案被告丙○○之供述證詞，及其二人相識
    數年，並無怨隙，衡情丙○○並無誣陷甲○○之理，即驟認被告甲○○犯有上開
    罪行，惟揆諸首揭判例、判決等實務見解，要難驟謂被告甲○○確涉有刑法第三
    百四十九條第一項之收受贓物罪嫌可言。此外，復查無其他積極證據，足以證明
    被告甲○○確有涉犯公訴意旨所認之刑法第三百四十九條第一項之收受贓物罪名
    ，此部分既不能證明被告甲○○犯罪，自應諭知被告甲○○無罪之判決。
據上論斷，應依刑事訴訟法第二百九十九條第一項前段、第三百條、第三百零一條第
一項，刑法第二條第一項前段、第三百二十條第一項、第三百零六條第一項、第一百
七十一條第一項、第四十一條第一項前段、第五十一條第六款、第十款，罰金罰鍰提
高標準條例第一條前段、第二條，判決如主文。
本案經檢察官張長樹到庭執行職務。
中      華      民      國    九十      年      四      月    十一      日
                                      臺灣嘉義地方法院刑事第二庭
                          法  官  唐  淑  民
右正本證明與原本無異。
如不服本判決，應於判決送達後十日內向本院提出上訴狀( 應附繕本 )。
中      華      民      國    九十      年      四      月    十二      日
                                              書記官  林  育  興
附錄：
刑法第三百二十條第一項
意圖為自己或第三人不法之所有，而竊取他人之動產者，為竊盜罪，處五年以下有期
徒刑、拘役或五百元以下罰金。
第三百零六條第一項
刑法第三百零六條
無故侵入他人宅、建築物或附連圍繞之土地或船艦者，處一年以下有期徒刑、拘役或
三百元以下罰金。
無故藏匿其內或受退去之要求而仍留滯者亦同。
第一百七十一條第一項
未指定犯人，而向該管公務員誣告犯罪者，處一年以下有期徒刑、拘役或三百元以下
罰金。


司法院資訊處製作；財團法人民間司法改革基金會備份。
